臺灣臺南地方法院刑事判決
111年度交易字第130號
公  訴  人  臺灣臺南地方檢察署檢察官
被      告  王明旺


上列被告因公共危險案件，經檢察官提起公訴（110年度偵字第2
5694號），被告就被訴事實為有罪之陳述，經本院裁定改依簡式
程序審理，判決如下：
    主  文
王明旺駕駛動力交通工具，而吐氣所含酒精濃度達每公升零點二
五毫克以上，累犯，處有期徒刑柒月。
    事  實
一、王明旺自110年11月27日上午11時起至同日上午11時10分許
    止，在臺南市歸仁區某工地內飲用含酒精成分之保力達，明
    知飲酒後已達不得駕駛動力交通工具之程度，仍基於酒後駕
    駛動力交通工具之犯意，騎乘車牌號碼000-000號普通重型
    機車上路，嗣於同日上午11時52分許，在臺南市○○區○○○路○
    段000號為警攔查，並於同日上午11時59分許，測得王明旺
    呼氣中所含酒精濃度達每公升1.31毫克。
二、案經臺南市政府警察局歸仁分局報告臺灣臺南地方檢察署檢
    察官偵查起訴。
    理  由
一、上開事實業據被告王明旺於警詢、偵訊及本院審理中坦承不
    諱，復有酒精測定紀錄表、財團法人台灣商品檢測驗證中心
    呼氣酒精測試器檢定合格證書、臺南市○○○○○○○○○道路○○○○○
    ○○○○○○號查詢機車車籍附卷可資佐證，足認被告之自白與事
    實相符，應可採信。本案事證明確，被告犯行已堪認定，應
    依法論科。
二、論罪科刑：
㈠、按行為後法律有變更者，適用行為時之法律，但行為後之法
    律有利於行為人者，適用最有利於行為人之法律，刑法第2
    條第1項定有明文。刑法第185條之3第1項於111年1月28日修
    正公布，並於同年月30日生效，修正前規定「駕駛動力交通
    工具而有下列情形之一者，處2年以下有期徒刑，得併科20
    萬元以下罰金：一、吐氣所含酒精濃度達每公升零點二五毫
    克或血液中酒精濃度達百分之零點零五以上。二、有前款以
    外之其他情事足認服用酒類或其他相類之物，致不能安全駕
    駛。三、服用毒品、麻醉藥品或其他相類之物，致不能安全
    駕駛。」，修正後規定「駕駛動力交通工具而有下列情形之
    一者，處3年以下有期徒刑，得併科30萬元以下罰金：一、
    吐氣所含酒精濃度達每公升零點二五毫克或血液中酒精濃度
    達百分之零點零五以上。二、有前款以外之其他情事足認服
    用酒類或其他相類之物，致不能安全駕駛。三、服用毒品、
    麻醉藥品或其他相類之物，致不能安全駕駛。」，經比較新
    舊法結果，修正後之規定並未較有利於被告，自應適用修正
    前刑法第185條之3第1項規定論處。　　　　
㈡、核被告王明旺所為，係犯修正前刑法第185條之3第1項第1款
    之吐氣所含酒精濃度達每公升0.25毫克以上而駕駛動力交通
    工具罪。
㈢、被告本案構成累犯且加重其刑：
　⒈按法院於審酌被告是否適用累犯規定而加重其刑時，訴訟程
    序上應先由檢察官就前階段被告構成累犯之事實，以及後階
    段應加重其刑之事項，主張並具體指出證明方法後，法院才
    需進行調查與辯論程序，而作為是否加重其刑之裁判基礎。
    前階段構成累犯事實為檢察官之實質舉證責任，後階段加重
    量刑事項為檢察官之說明責任，均應由檢察官分別負主張及
    具體指出證明方法之責。倘檢察官未主張或具體指出證明方
    法時，可認檢察官並不認為被告構成累犯或有加重其刑予以
    延長矯正其惡性此一特別預防之必要，且為貫徹舉證責任之
    危險結果所當然，是法院不予調查，而未論以累犯或依累犯
    規定加重其刑，即難謂有應調查而不予調查之違法（最高法
    院刑事大法庭110年度台上大字第5660號裁定意旨參照）。
　⒉本案公訴人以被告前因酒後駕車之公共危險案件，經本院以1
    03年度審交易字第132號判決有期徒刑7月確定，又因不能安
    全駕駛之公共危險案件，經本院以104年度審交易字第100號
    判決有期徒刑9月確定，上開2罪經本院以104年度聲字第114
    4號裁定應執行有期徒刑1年2月，於106年8月1日縮短刑期執
    行完畢出監，後又因不能安全駕駛之公共危險案件，經本院
    以109年度交簡字第1067號判決有期徒刑6月，併科罰金3萬
    元確定，於110年6月30日徒刑執行完畢等情，並提出上開判
    決書、裁定書及臺灣高等法院被告前案紀錄表為證，主張被
    告於受徒刑之執行完畢5年以內故意再犯本案有期徒刑以上
    之罪，構成刑法第47條所規定之累犯，參酌司法院釋字第77
    5號解釋，被告於前案執行完畢後，短期內再犯同類罪質本
    案，且呼氣酒精濃度高達每公升1.31毫克，認為被告對刑罰
    反應薄弱，未能記取教訓，重蹈覆轍，應予加重其刑等語，
    復經本院於審理時提示被告之上開判決書、裁定書及前案紀
    錄表予被告及檢察官表示意見（本院卷第79頁），則關於被
    告構成累犯之事實既已經本院進行調查、辯論程序，自可作
    為本院是否對被告加重其刑之裁判基準。
  ⒊被告構成累犯之前案案由係酒後駕車之公共危險，與本案所
    犯之犯罪性質相同，法益侵害相同，被告甫於110年7月30日
    有期徒刑及罰金易服勞役執行完畢出監，短期內於110年11
    月27日再犯本案，且被告於本案呼氣酒精濃度高達每公升1.
    31毫克，足見被告前開案件之執行成效不彰，對刑罰反應力
    薄弱，是本院裁量結果，認應對被告所犯本案依刑法第47條
    第1項規定加重其刑。
㈣、按酒精成分對人之意識、控制能力俱有不良影響，超量飲酒
    後將導致對於週遭事物之辨識及反應能力較諸平常狀況薄弱
    ，因此，酒後駕車在道路上行駛，對一般往來之公眾及駕駛
    人自身具有高度危險性。本院審酌被告除前開所述3件公共
    危險案件前科紀錄外，尚於90年、95年、98年間均因酒後駕
    車之公共危險罪經法院判處罰金2萬銀元、有期徒刑3月、有
    期徒刑6月確定在案，有臺灣高等法院被告前案紀錄表1份在
    卷可稽。被告明知上情，仍未記取教訓，再度漠視自身安危
    ，罔顧公眾之安全，於服用酒類，其吐氣所含酒精濃度每公
    升高達1.31毫克，仍騎乘普通重型機車行駛於市區道路，對
    於他人生命安全之危害非輕，兼衡其自述係國小畢業之智識
    程度及目前從事板模工，月收入約2至4萬元，與母親同住，
    須扶養母親等家庭經濟狀況（見本院卷第79頁），暨其犯後
    坦承犯行之態度等一切情狀，量處如主文所示之刑。
三、據上論斷，應依刑事訴訟法第273條之1第1項、第299條第1
    項前段，刑法第2條第1項、第185條之3第1項第1款（修正前
    ）、第47條第1項，判決如主文。
本案經檢察官王鈺玟提起公訴，檢察官李佳潔到庭執行職務。
中　　華　　民　　國　　111 　年　　6 　　月　　15　　日
　　　　　　　　　刑事第六庭    法　官　高如宜
以上正本證明與原本無異
如不服本判決應於收受本判決後20日內向本院提出上訴書狀，並
應敘述具體理由。其未敘述上訴理由者，應於上訴期間屆滿後20
日內向本院補提理由書狀（均須按他造當事人之人數附繕本）「
切勿逕送上級法院」。
  　　　　　　　　　　　　　　　書記官　蔡雅惠
中　　華　　民　　國　　111 　年　　6 　　月　　15　　日

附錄本案論罪科刑法條全文：
修正前中華民國刑法第185條之3
駕駛動力交通工具而有下列情形之一者，處二年以下有期徒刑，
得併科二十萬元以下罰金：
一、吐氣所含酒精濃度達每公升零點二五毫克或血液中酒精濃度
    達百分之零點零五以上。
二、有前款以外之其他情事足認服用酒類或其他相類之物，致不
    能安全駕駛。
三、服用毒品、麻醉藥品或其他相類之物，致不能安全駕駛。
因而致人於死者，處三年以上十年以下有期徒刑；致重傷者，處
一年以上七年以下有期徒刑。
曾犯本條或陸海空軍刑法第五十四條之罪，經有罪判決確定或經
緩起訴處分確定，於五年內再犯第一項之罪因而致人於死者，處
無期徒刑或五年以上有期徒刑；致重傷者，處三年以上十年以下
有期徒刑。